臺灣高等法院臺中分院民事判決
                                    109年度上易字第711號
上訴人即附
帶被上訴人  己○○  
            丙○○  
            戊○○  
共      同
訴訟代理人  黃錦郎律師
被上訴人即  
附帶上訴人  甲○○  
被上訴人    乙○○  
            丁○○  
共      同
訴訟代理人  歐嘉文律師
複代理人    朱家穎律師
上列當事人間請求損害賠償事件，上訴人對於民國109年10月30
日臺灣臺中地方法院108年度訴字第3235號第一審判決提起上訴
，被上訴人李宜芳提起附帶上訴，本院於110年8月3日言詞辯論
終結，判決如下：
    主  文
原判決關於命己○○、丙○○、戊○○連帶給付甲○○新臺幣64萬9032元
本息，乙○○、丁○○各超過新臺幣4萬元本息部分，及該部分假執
行宣告，暨訴訟費用（除確定部分外）之裁判均廢棄。
上廢棄部分，甲○○、乙○○、丁○○於第一審之訴及假執行之聲請均
駁回。
己○○、丙○○、戊○○之其餘上訴及甲○○之附帶上訴均駁回。
第一審（除確定部分外）及第二審訴訟費用，關於上訴部分，由
甲○○負擔百分之86、乙○○、丁○○各負擔百分之2；餘由己○○、丙○
○、戊○○連帶負擔。關於附帶上訴部分，由甲○○負擔。
    事實及理由
一、被上訴人主張：上訴人己○○(下稱己○○)於民國106年10月5日
    晚上8時46分許，騎乘車牌號碼000-000號普通重型機車（下
    稱000-000號機車），沿臺中市○○區○○路慢車道由○○○路往○○
    巷方向行駛，於行經臺中市○○區○○路與○○巷交岔路口前，超
    速行駛，且未顯示欲變換車道之燈光或手勢，亦未讓直行車
    先行，即驟然向右變換車道，適被上訴人即附帶上訴人甲○○
    （下稱甲○○）騎乘車牌號碼000-0000號普通重型機車（下稱
    000-0000號機車），同向行駛於該路段外側車道，見狀閃煞
    不及，甲○○騎乘之前開機車車頭遂與己○○騎乘之前開機車後
    車尾發生碰撞（下稱系爭事故)，致甲○○人車倒地，受有頭
    部外傷併蜘蛛膜下腔出血、硬腦膜下腔出血、顱內出血、顱
    骨骨折、左側鎖骨骨折、身體多部位擦傷（包含顏面及四肢
    ）、左側側肢體癱瘓、雙側顱骨缺損、創傷性腦傷顱內出血
    等傷害（下稱系爭傷害），並因而支出醫療費用（含復健、
    診斷書申請費用）新臺幣（下同）25萬6588元、看護費用（
    含住院期間聘雇照服員、家人自行看護）24萬2500元、醫療
    器具費用9557元、交通費用400元、勞動能力損失261萬6863
    元、機車修理費用3萬7375元、康復必要費用即醫療耗材740
    2元、精神慰撫金40萬元，合計357萬0685元；被上訴人乙○○
    、丁○○（下分別稱乙○○、丁○○）為甲○○之父母，因甲○○受有
    上開嚴重傷害，除須比平時付出更多時間、費用，並陪伴照
    顧甲○○外，尚須承受為人父母所受之痛苦，難以言喻，堪認
    乙○○、丁○○與甲○○間之身分法益受到侵害，且情節重大，乙
    ○○、丁○○自得請求各8萬元之精神慰撫金。又己○○於系爭事
    故發生時為未成年人，上訴人丙○○、戊○○（下分別稱丙○○、
    戊○○）為其父母，自應依法負法定代理人之連帶賠償責任。
    爰依侵權行為之法律關係，求為命㈠上訴人應連帶給付甲○○3
    57萬0685元、乙○○、丁○○各8萬元，及均自起訴狀繕本送達
    翌日起至清償日止，按年息百分之5計算之利息㈡、並願供擔
    保，請准宣告假執行。
二、上訴人則以：
㈠、己○○騎乘前開機車，僅有自車道線上往右偏向行駛，而非自
    內側車道變換至外側車道，鑑定意見認定己○○為肇事主因即
    欠缺依據。系爭事故係因甲○○騎乘前開機車嚴重超速，於輾
    過路面補丁時，機車彈起落地後失控向左傾倒，追撞己○○騎
    乘之機車所致，與己○○行車動態無關，己○○於系爭事故並無
    過失。又縱認己○○有過失，甲○○騎乘機車有上開嚴重超速致
    機車失控，且未注意車前狀況、未與前車保持安全距離等情
    所致，另甲○○未確實佩戴好安全帽等情，也導致其頭部嚴重
    受傷，因此，甲○○方為系爭事故肇事主因。甲○○對損害之擴
    大與有過失，應依民法第217條第1項規定減免上訴人之賠償
    責任。
㈡、對於甲○○主張醫療費用在25萬6588元、看護費24萬2500元、
    醫療器具費用9557元、交通費400元、機車修理費3萬7375元
    、康復必要費用7402元之範圍內，均不爭執。又關於甲○○請
    求勞動能力損失部分，中國醫藥大學附設醫院（下稱中國附
    醫）鑑定意見未說明甲○○勞動能力減損39%之評估依據，應
    再函詢鑑定機關；另甲○○請求精神慰撫金部分，應以30萬元
    為適當，乙○○、丁○○則各以5萬元為適當。另甲○○已請領之
    強制險理賠178萬1777元，應依強制汽車責任保險法第32條
    之規定，予以扣除。
㈢、另己○○因系爭事故亦受有頭皮挫傷、左額頭撕裂傷、左側手
    部擦傷、右側手部擦傷、左腿擦傷、右腿擦傷、右膝挫傷及
    右臀挫傷等傷害，所受驚嚇非輕，致生精神上痛苦，爰依民
    法第195條第1項，請求被上訴人連帶賠償精神慰撫金10萬元
    ，並與甲○○得請求之金額主張抵銷等語，資為抗辯。
三、原審為被上訴人一部敗訴、一部勝訴之判決，即判命上訴人
    應連帶給付甲○○64萬9032元本息，及連帶給付乙○○、丁○○各
    5萬6000元本息，並附條件為准、免假執行之宣告，另駁回
    被上訴人其餘之訴。上訴人就其敗訴部分提起上訴，並上訴
    聲明：㈠原判決不利於上訴人部分廢棄。㈡上廢棄部分，被上
    訴人在第一審之訴及假執行之聲請均駁回。被上訴人之答辯
    聲明：上訴駁回。甲○○另就其敗訴部分，提起附帶上訴，並
    附帶上訴聲明：㈠原判決關於駁回甲○○後開第二項之訴部分
    暨該部分假執行之聲請均廢棄。㈡上廢棄部分，上訴人應再
    連帶給付甲○○5萬3671元，及己○○自108年8月9日起、戊○○、
    丙○○自108年10月31日起，均至清償日止，按年息百分之5計
    算之利息。上訴人之答辯聲明：附帶上訴駁回。
四、兩造就本件為爭點整理如下：（見本院卷第104至106頁)
㈠、不爭執事項：
１、甲○○與己○○於106年10月5日晚上，分別騎乘000-0000號、000
    -000號機車，均沿臺中市○○區○○路慢車道由○○○路往○○巷方
    向行駛，於同日晚上8時46分許，行經臺中市○○區○○路與○○
    巷交岔路口前，甲○○騎乘之機車頭與己○○騎乘之機車後車尾
    發生碰撞，甲○○倒地受有系爭傷害。己○○則受有頭皮挫傷、
    左額頭撕裂傷、左側手部擦傷、右側手部擦傷、左腿擦傷、
    右腿擦傷、右膝挫傷及右臀挫傷等傷害。
２、甲○○、己○○因上開行為所涉過失傷害罪嫌，經臺灣臺中地方
    檢察署以107年度偵字第15018號分別提起公訴，嗣甲○○、己
    ○○於108年6月13日審理期日均撤回告訴，經原法院刑事庭以
    108年度交易字第719號為公訴不受理判決。
３、原審在109年1月21日言詞辯論期日當庭勘驗系爭事故監視器
    錄影光碟，兩造對於該期日勘驗筆錄所記載之勘驗結果均不
    爭執。
４、上開勘驗筆錄所記載之①車為己○○所騎乘之機車，②為甲○○所
    騎乘機車。
５、甲○○因系爭事故，支付醫療費用25萬6588元、看護費24萬250
    0元、醫療器具費用9557元、交通費400元、機車修理費3萬7
    375元、康復必要費用即醫療耗材7402元。
６、關於甲○○減少勞動能力之損害之計算，同意甲○○尚有勞動年
    數為43年又6日，並以每月基本工資2萬4000元計算。
７、甲○○（88年7月8日生）、己○○（88年3月26日生）於系爭事故
    發生時均未成年，法定代理人分別為乙○○、丁○○；戊○○、丙
    ○○。本件己○○如於系爭事故有過失，丙○○、戊○○對於應負民
    法187條第1項規定之法定代理人連帶賠償責任不爭執。
８、甲○○已受領強制汽車責任保險理賠給付178萬1777元。
９、如兩造均有過失，同意己○○得請求精神慰撫金之數額，與甲○
    ○得請求之數額抵銷。
、己○○於108年8月8日收受起訴狀繕本；戊○○、丙○○於108年10
    月30日收受給付之催告。
、甲○○因系爭事故所受系爭傷害成為輕度身心障礙者，並領有
    中華民國身心障礙證明。
㈡、爭點：
１、己○○關於系爭事故，有無過失？若有，己○○、甲○○之過失比
    例各為何？
２、被上訴人依據侵權行為之法律關係，請求上訴人負連帶損害
    賠償責任，有無理由？數額應為何？
五、得心證之理由：
㈠、被上訴人主張己○○於前揭時、地，於變換車道時未顯示欲變
    換車道方向之燈光或手勢、且未讓行駛於外側車道之直行車
    先行，亦未保持安全距離，並超速行駛，致甲○○騎乘上開機
    車閃避不及，而與己○○之機車發生碰撞，並受有系爭傷害等
    情，據其提出臺中地檢署107年度偵字第15018號起訴書及診
    斷證明書等為證；上訴人則否認己○○就系爭事故有何過失，
    並以系爭事故之發生係因甲○○騎車嚴重超速，甲○○之機車在
    輾過路面補丁時，因失控向左傾追撞己○○之機車，與己○○行
    車動態無關，且甲○○未確實佩戴好安全帽致受有頭部傷害，
    故縱己○○有過失，甲○○亦有過失，且過失情節較為重大等語
    置辯。
㈡、按變換車道時，應讓直行車先行，並注意安全距離；行車遇
    有轉向、減速暫停、讓車、倒車、變換車道等情況時所用之
    燈光及駕駛人之手勢，應依下列規定：六、變換車道時，應
    先顯示欲變換車道方向之燈光或手勢。汽車行駛時，不得任
    意以迫近、驟然變換車道或其他不當方式，迫使他車讓道；
    行車時速不得超過五十公里。‧‧‧有快慢車道分隔線之慢車
    時速不得超過四十公里；汽車行駛時，駕駛人應注意車前狀
    況‧‧‧，並隨時採取必要之安全措施。道路交通安全規則第9
    9條第1項第3款、第91條第1項第6款、第2項、第94條第3項
    、第93條第1項第1款分別定有明文。查，本件經原審當庭勘
    驗監視器所拍攝之系爭事故發生過程，勘驗結果為：㈠檔名
    「cam00-00000000-000000」，畫面時間20：44：07①車出現
    畫面左上方，沿○○路慢車道之內側車道行駛（同一時間有5
    台機車群、①車為第1台）；同秒②車出現（5台機車群之第4
    台），沿○○路慢車道之外側車道，行駛在①車右後方，依①車
    ②車車燈殘影顯示②車速度高於①車。20：44：08①車往右偏行
    駛在外側慢車道行駛；20：44：08末②車呈傾斜狀，②車由後
    跟上①車，①②兩車影像重疊，②車之車尾燈殘影較長，且在下
    方，①車車尾燈殘影較短，且在上方，地面出現火花，②車往
    前往右，車頭大燈光線出現，②車倒地往右滑出畫面之外，①
    車倒地滑行至晝面邊緣終止。㈡檔名「caml00-00000000-000
    000」，畫面時間20:44:06，①車出現畫面左上方，沿慢車道
    之内、外車道之車道線行駛；通過外側車道路面補丁後，離
    開車道線，稍微偏向右側方向行駛。②車出現畫面沿慢車道
    外側車道在①車右側方向行駛，輾過補丁後，頭燈由集中變
    為擴散。20：44：08②車行駛在①車右後方、之後兩車駛出畫
    面。㈢檔名「caml0-00000000-000000」，畫面時間20：44：
    09，②車大燈先出現於畫面，沿著慢車道外側車道滑行至畫
    面上之前方人行道，①車後出現於畫面，沿著慢車道外側車
    道在②車左側滑行，停止於②車左後方之慢車道外側車道上，
    ②車駕駛連車帶人由斑馬線倒地刮起火花上了人行道後，人
    車分離，人在人行道上翻滾，翻滾時，人坐起來，安全帽似
    脫離人而停留在人前方，而人繼續翻滾。車在人前方，在地
    面上刮起火花，向前滑行（見原審卷㈠第146至147頁）。兩
    造對於上開勘驗筆錄所記載之勘驗結果及該勘驗筆錄所示之
    ①車為己○○所騎乘，②車為甲○○所騎乘均不爭執（見不爭執事
    項３、４），堪予認定。觀之上開勘驗結果，可知己○○所騎乘
    之機車於系爭事故發生前，應在甲○○之左前方沿慢車道之内
    、外側車道之車道線行駛，甲○○則沿慢車道外側車道行駛在
    己○○之右後方。再參諸上開勘驗結果所示：己○○在通過外側
    車道路面補丁後，離開車道線，稍微偏向右側方向行駛；而
    甲○○則輾過路面補丁後，頭燈由集中變為擴散，隨即沿慢車
    道外側道滑行至畫面上方人行道，己○○之機車沿慢車道外側
    在甲○○機車左側滑行等情，另己○○機車離開車道，稍微向右
    側行駛，至兩車滑行至地面僅2、3秒之時間等情觀之，則本
    件應係己○○原行駛於慢車道之內、外車道之車道線時，突然
    往右偏駛，而與右後方直行駛來之甲○○相撞，致雙方人車倒
    地等情，應堪認定。
㈢、上訴人雖辯稱己○○只是略偏向右側行駛，右偏距離甚短，外
    側車道右方尚有行駛空間，不會導致甲○○閃避不及云云。而
    查，依據己○○於警詢時自述其肇事當時行車速度為每小時50
    至60時公里（見偵查卷第23頁），應已超過前揭道路交通安
    全規則所定之行車速度；再參照原審勘驗結果，即依兩車之
    車燈殘影顯示甲○○之車速高於己○○之車速。則甲○○為嚴重超
    速乙節，亦堪認定。另在系爭事故發生前，在短短數秒之畫
    面，在慢車道內、外側道上，至少有5部機車行駛於慢車道
    。並參以我國騎乘機車人口眾多，加上機車車身較小，常有
    數台機車先後或併行於同一車道等情，為一般人生活經驗可
    得而知之事。則騎乘機車者，應可預見如其突然變換行車動
    線，而未給予後方車輛適當之手勢或方向燈警示時，將造成
    後方車輛反應不及，而有發生危險之可能。本件甲○○雖有前
    述超速行駛之情形，然倘非己○○未顯示方向燈或手勢，突然
    變換其行車動線而向右偏離，當不致有系爭事故之發生，則
    被上訴人主張己○○未遵守前述道路交通安全規則規定，於變
    換車道時，未顯示方向燈或手勢，亦未注意禮讓直行之甲○○
    騎乘之機車，並保持安全距離，肇致系爭事故之發生，應有
    過失等情，洵屬可採。再查，甲○○行駛在己○○之右後方，屬
    於後方車輛，對於其車前狀況，應有高度之注意義務，並隨
    時採取必要之安全措施。己○○自述其車速為每小時50至60公
    里，而甲○○之車速更快於己○○，已如前述，則倘非甲○○嚴重
    超速行駛，其騎乘在己○○右後方，本可注意到己○○之車輛稍
    右偏行駛，尚有採取必要措施之反應時間，然因其嚴重超速
    ，壓縮其注意及反應時間，於己○○稍往右偏行駛時，閃避不
    及而肇致系爭事故之發生，亦可認定。從而，上訴人主張甲
    ○○於系爭事故，也有過失，亦屬可採。至於己○○主張甲○○於
    輾壓路面補釘後自己之機車失控倒地，才追撞己○○之機車，
    與己○○當時行車動態無關；且係因甲○○未確實佩戴好安全帽
    致頭部受傷嚴重云云。惟從原審當庭勘驗監視器畫面結果，
    均無法得出甲○○係輾壓路面補釘後致機車失控倒地，或甲○○
    有未確實佩戴好安全帽之情事，上訴人此部分之主張，並無
    可採。本件衡以己○○於變換車道前未顯示方向燈或手勢，亦
    未禮讓直行車及保持安全距離之過失，及其超速情形亦加重
    事故發生之程度；另甲○○為後方車輛，未注意車前狀況，且
    嚴重超速，致未及採取必要措施，加重事故發生之嚴重性等
    情，認己○○與甲○○於系爭事故，應各負一半之過失責任。又
    本件雖經臺中市車輛行事故事鑑定委員會及臺中市交通事件
    裁決處分別做成分析意見書（見原審卷㈠第67至71頁、第72
    至75頁），其意見與本院略有不同，然本件參諸原審會同兩
    造再行勘驗監視器錄影畫面而作成上開勘驗筆錄，據以審酌
    己○○、甲○○過失情節，而為上述判斷及結論，自不受上開分
    析意見書所拘束。又系爭事故肇致之原因及責任歸屬經本院
    認定如上，上訴人請求再就其所主張「甲○○係於輾壓路面補
    釘後自己之機車失控倒地，才追撞己○○騎乘之前開機車，與
    己○○當時行車動態無關」；及「甲○○因未確實佩戴好安全帽
    致頭部受傷嚴重，對損害之擴大與有過失」等情，送國立澎
    湖科技大學鑑定，本院認無必要，附此說明。
㈣、按因故意或過失，不法侵害他人之權利者，負損害賠償責任
    。不法侵害他人之身體或健康者，對於被害人因此喪失或減
    少勞動能力或增加生活上之需要時，應負損害賠償責任。不
    法侵害他人之身體、健康者，被害人雖非財產上之損害，亦
    得請求賠償相當之金額。前二項規定，於不法侵害他人基於
    父、母、子、女或配偶關係之身分法益而情節重大者，準用
    之。民法第184第1項前段、第193條第1項、第195條第1、3
    項分別定有明文。己○○騎乘機車有違反道路交通安全規則第
    99條第1項第3款、第93條第1項第1款、第91條第2項所定等
    情事，致與甲○○之機車發生碰撞，甲○○因而受有系爭傷害，
    則己○○之過失行為與甲○○所受系爭傷害，自有相當之因果關
    係，揆諸上開規定，己○○應負侵權行為之損害賠償責任。又
    按限制行為能力人，不法侵害他人之權利者，以行為時有識
    別能力為限，與其法定代理人連帶負損害賠償責任。民法第
    187條第1項前段亦有明文。己○○為88年3月26日出生，於系
    爭事故發生時（即106年10月5日），其尚未年滿20歲，為限
    制行為能力人，而丙○○、戊○○分別為己○○之父、母，於系爭
    事故發生時為己○○之法定代理人，且己○○於行為時有識別能
    力，戊○○、丙○○對於渠等應負民法第187條第1項所定法定代
    理人之連帶賠償責任，亦不爭執（見不爭執事項７），則甲○
    ○依前揭規定，請求上訴人應負連帶損害賠償責任，自屬有
    據。
㈤、茲就被上訴人請求上訴人連帶賠償之各項金額，分述如下：
１、甲○○主張其因系爭事故支出醫療費用25萬6588元、看護費24
    萬2500元、醫療器具費用9557元、交通費400元、機車修理
    費3萬7375元、康復必要費用即醫療耗材7402元，既為上訴
    人所不爭執（見不爭執事項５），應屬事實。
２、甲○○請求勞動能力減損之損失部分：
⑴、查本件經原審囑託中國附醫鑑定甲○○是否受有勞動能力減
　　損乙節，經中國附醫依據甲○○在中山醫學大學附設醫院之病
    歷、診斷證明書、臺中市政府社會局函送之身心障礙鑑定資
    料及甲○○之身心障礙證明等資料，並經甲○○在109年3月30日
    前往該院復健科門診接受鑑定，鑑定當時甲○○意識清楚，反
    應略遲緩，言語流暢，溝通無障礙，吞嚥功能正常，右肢肌
    肉力量5分（滿分5分），左肢肌肉力量略差，約4分（滿分5
    分），左側上肢遠端肢體精細動作較不足，左側近端肢體（
    肩膀）在末端角度時略受限，左側下肢垂足（即無法自行做
    足踝背屈肢動作），需要使用左側後置式足踝支架及四腳拐
    協助行走，協調度和耐力較不足，可於協助下緩慢上下樓梯
    ，日常生活功能仍無法完全獨立自主；並參照美國醫學會永
    久失能鑑定指南（第五版）採用「因中樞神經損傷導致維持
    平衡及步態」一條 ，查得甲○○應屬終身喪失勞動能力（工
    作能力），第三級全人失能百分比：20%-39%：維持站立困
    難，無法沒有使用輔助器行走；另依據勞工保險失能給付標
    準附表，應屬失能種類：2.神經，失能項目：2-4，失能狀
    態：中樞神經系統機能遺存顯著失能，終身僅能從事輕便工
    作者，失能等級：七。及失能種類：12.下肢，失能項目：1
    2-23，失能狀態：一下肢三大關節中，有一大關節喪失機能
    者，失能等級：九。然依據失能審核：八、同一下肢遺存機
    能失能及因神經損傷所致之肌力失能，應綜合衡量定期等級
    ，不得合併提高等級，應相當於勞工保險條例第七級殘障等
    情，而於鑑定結論認甲○○減少勞動能力比例為39%，有該院
    於109年8月18日之鑑定意見書在卷可稽（見原審卷㈠第171頁
    、第171頁反面）。中國附醫依據甲○○之病歷等相關資料，
    另對甲○○為門診鑑定，再參考國外文獻指南及國內勞工保險
    失能給付標準，依其專業所為之鑑定，並於鑑定報告詳述其
    鑑定依據及理由，尚無不可採信之情形。上訴人主張中國附
    醫未說明鑑定依據，請求再為調查云云，核無必要，附此說
    明。
⑵、而甲○○為88年7月8日出生，其主張其自大學畢業後之110年7
    月1日起至年滿65歲前1日之153年7月7日止，尚有勞動能力
    之年數為43年又6日，另每月基本工資以2萬4000元計算等情
    ，為上訴人所不爭執，堪予認定。則甲○○因系爭事故所受勞
    動能力減損之損失，依霍夫曼式計算法扣除中間利息（首期
    給付不扣除中間利息），核計其金額為261萬6863元【計算
    方式為：112,320×23.00000000+(112,320×0.00000000)×(23
    .00000000-00.00000000)=2,616,863.000000000。其中23.0
    0000000為年別單利5%第43年霍夫曼累計係數，23.00000000
    為年別單利5%第44年霍夫曼累計係數，0.00000000為未滿一
    年部分折算年數之比例(0/12+6/365=0.00000000)。採四捨
    五入，元以下進位】。
３、被上訴人請求精神慰撫金部分：
⑴、按精神慰撫金之賠償，核給之標準固與財產上損害之計算不
    同，然非不可斟酌雙方身分資力與加害程度，及其他各種情
    形核定相當之數額（最高法院51年台上字第223號裁判先例
    意旨參照）。查，甲○○於系爭事故發生時甫進入大學就讀，
    因系爭事故所受系爭傷害，致身體及精神上之痛苦非微，且
    學業及日常生活亦受影響，又甲○○經治療後，遺有左側肢體
    偏癱及運動失能，日常生活功能無法完全獨立自主等情，有
    甲○○之診斷證明書及中國附醫之鑑定意見書在卷可稽（見中
    司調卷第43至57頁、原審卷㈠第170至171頁）。此外，審酌
    甲○○於系爭事故發生時於大學就學，尚無工作收入，名下無
    汽車或不動產；己○○亦為未成年人且仍在學，名下無汽車或
    不動產；戊○○名下有汽車2部、戊○○及丙○○名下均無不動產
    等情，有渠等之稅務電子閘門財產所得調件明細在卷可參，
    並斟酌己○○、甲○○於系爭事故之過失情狀、甲○○因系爭事故
    受傷所受痛苦之程度，及各自之身分、地位與社會經濟狀況
    等一切情況，認甲○○請求精神慰撫金40萬元，為屬相當。
⑵、乙○○、丁○○為甲○○之父、母，己○○不法侵害甲○○之身體、健
    康權，甲○○經治療後，尚有上述左側側肢體偏癱及運動失能
    ，日常生活功能無法完全獨立自主等情，業如前述，乙○○、
    丁○○因此須陪伴甲○○經歷手術及長期復健治療，其父女、母
    女關係之親情及生活相互扶持之身分法益，顯已受到侵害且
    情節重大；且上訴人對於乙○○、丁○○得請求慰撫金乙節亦不
    再爭執（見本院卷第102頁），則乙○○、丁○○依據民法第195
    條第3項規定，請求上訴人應連帶賠償精神慰撫金，即屬有
    據。本院審酌己○○過失行為造成乙○○、丁○○所受痛苦之程度
    ，乙○○名下有汽車1部，無不動產，丁○○名下有汽車2部，無
    不動產（參卷附之其2人稅務電子閘門財產所得調件明細）
    及前述己○○、丙○○、戊○○之財產狀況，及各自之身分、地位
    及社會經濟狀況等一切情狀，認為乙○○、丁○○請求上訴人連
    帶賠償精神慰撫金各以8萬元為適當。
４、基上，甲○○因系爭事故所受損害金額為357萬0685元【計算式
    ：醫療費用25萬6588元+看護費24萬2500元+醫療器具費用95
    57元+交通費400元+機車修理費3萬7375元+康復必要費用即
    醫療耗材7402元+勞動能力減損261萬6863元+精神慰撫金40
    萬元=357萬0685】；乙○○、丁○○所受之損害金額各為8萬元
    。
三、按損害之發生或擴大，被害人與有過失者，法院得減輕賠償
    金額，或免除之，民法第217條第1項定有明文。次按損害之
    發生或擴大，被害人與有過失者，法院得減輕賠償金額或免
    除之，法院對於賠償金額減至何程度，抑為完全免除，雖有
    裁量之自由，但應斟酌雙方原因力之強弱與過失之輕重定之
    （最高法院97年度台上字第871號判決意旨參照）。查，甲○
    ○就系爭事故之發生與有過失，且與己○○應各負一半之過失
    責任，業如前述。則依民法第217條第1項規定，適用過失相
    抵後，甲○○得請求之損害賠償金額為（計算式：357萬0685
    元×50% ＝178萬5343元，元以下四捨五入）；乙○○、丁○○得
    請求之損害賠償金額各為4萬元（計算式：8萬元×50%＝4萬元
    ）。
四、復按保險人依本法規定所為之保險給付，視為被保險人損害
    賠償金額之一部分；被保險人受賠償請求時，得扣除之。強
    制汽車責任保險法第32條定有明文。甲○○已因系爭事故受領
    強制汽車責任保險理賠金額178萬1777元，為兩造所不爭執
    （見不爭執事項８），則扣除強制汽車責任保險給付後，甲○
    ○得向上訴人請求連帶賠償之金額為3,566元【計算式：178
    萬5343元-178萬1777元=3,566元】。
五、按二人互負債務，而其給付種類相同，並均屆清償期者，各
    得以其債務，與他方之債務，互為抵銷。民法第334條第1項
    定有明文。己○○主張其於系爭事故亦受有頭皮挫傷、左額頭
    撕裂傷、左側手部擦傷、右側手部擦傷、左腿擦傷、右腿擦
    傷、右膝挫傷及右臀挫傷等傷害，其所受到之驚嚇程度非輕
    ，造成其精神上受有相當之痛苦，依民法第195條第1項規定
    ，其得請求被上訴人連帶賠償精神慰撫金10萬元以資慰藉，
    並資為抵銷甲○○本件損害賠償之請求等語。查己○○因系爭車
    禍受有上開傷害，亦屬侵害其健康權，另甲○○為未成年人，
    乙○○、丁○○為其法定代理人，則己○○請求被上訴人應連帶賠
    償其非財產上損害，核屬有據。又甲○○亦同意己○○得請求精
    神慰撫金之數額，與其得請求之數額抵銷（見不爭執事項９
    ）。爰審酌系爭事故發生時，甲○○、己○○均係未成年人且仍
    在學，尚無工作收入，斟酌己○○及被上訴人前述之財產狀況
    ，身分、地位與社會經濟狀況等一切情狀，認己○○請求賠償
    10萬元，尚屬偏高，應予酌減至5萬元相當。再衡諸己○○之
    與有過失責任為百分之50，經過失相抵後，其得請求被上訴
    人連帶給付之精神慰撫金為2萬5000元，是己○○於此範圍內
    之精神慰撫金請求，應予准許。是經與甲○○上開可請求之3,
    566元為抵銷後，甲○○應無得再請求上訴人連帶給付之金額
    。
六、綜上所述，乙○○、丁○○依據侵權行為之法律關係，各請求上
    訴人連帶給付4萬元，及己○○自起訴狀送達之翌日即108年8
    月9日，丙○○、戊○○自收受催告通知之翌日108年10月31日（
    見不爭執事項），均至清償日止，按年息百分之5計算之利
    息，為有理由，應予准許。被上訴人逾上開範圍之請求，則
    無理由，不應准許。原審就超過上開應予准許部分，為上訴
    人敗訴之判決，並為假執行之宣告，自有未洽，上訴意旨指
    摘原判決此部分不當，求予廢棄，為有理由，爰由本院廢棄
    改判如主文第二項所示。至於上開應准許部分，原審為上訴
    人敗訴之判決，並為附條件准、免假執行之宣告，並無不合
    。上訴人上訴意旨指摘此部分不當，求予廢棄改判，為無理
    由，應駁回其上訴。甲○○附帶上訴意旨指摘原判決駁回其請
    求其中5萬3671元本息部分不當，求予廢棄改判，為無理由
    ，應駁回其附帶上訴。
七、本件事證已臻明確，兩造其餘之攻擊、防禦方法及所用之證
    據，經本院斟酌後，認為均不足以影響本判決之結果，爰不
    逐一論列，附此敘明。
八、據上論結，本件上訴人之上訴一部為有理由，一部為無理由
    ；甲○○之附帶上訴為無理由，爰判決如主文。
中　　華　　民　　國　 110　　年　　8 　　月　　24　　日
              民事第五庭    審判長法　官  許秀芬
                                  法　官  游文科
                                  法　官  李慧瑜
正本係照原本作成。
兩造均不得上訴。
                                  書記官  陳秀鳳

中    華    民    國   110    年    8     月    24    日